【裁判字號】    90,易,1437
【裁判日期】    900830
【裁判案由】    竊盜等
【裁判全文】
臺灣臺南地方法院刑事判決                          九十年度易字第一四三七號
    公訴人  臺灣臺南地方法院檢察署檢察官
    被  告  甲○○
            乙○○
右列被告因竊盜等案件，經檢察官提起公訴（九十年度營偵字第七二五號），本院判
決如左：
    主  文
甲○○被訴竊盜部分不受理。
乙○○被訴故買贓物部分無罪。
    理  由
壹、被告甲○○部分：
一、公訴意旨略以：被告甲○○見弟媳丙○○於民國九十年四月二日新購價值新臺幣
    （下同）三萬元之電腦設備（含螢幕、主記憶體、中央處理器、主機板、光牒機
    、硬碟、軟碟機、顯示卡、鍵盤、滑鼠、數據卡）與印表機，置於臺南縣後壁鄉
    頂安村頂寮九十二之五號之家中，竟基於意圖為自己不法所有之犯意，於九十年
    四月十四日上午十時四十分許，乘丙○○外出之際，攜帶客觀上具有危險性之兇
    器螺絲起子（未扣案），撬壞曾女房間木門鎖取得汽車鑰匙，竊取屋內上開電腦
    設備、印表機與丙○○所有停放住宅門前之Ｃ７─４１４９號牌小客車，駕駛該
    輛小客車載運其竊得之電腦設備與印表機，至臺南縣新營市○○路○段二十九號
    鑫川當鋪，將電腦設備與印表機出售給該當鋪，迄同年月二十四日中午十二時許
    ，被告甲○○駕駛其竊得之上開小客車行經後壁鄉頂安村甲乙檳榔攤前，為警攔
    截查獲上情並扣得該輛小客車，再帶警至前揭當鋪起出上開電腦設備與印表機，
    因認被告涉有刑法第三百二十一條第一項第三款之加重竊盜罪嫌。
二、按告訴乃論之罪，告訴人於第一審辯論終結前得撤回其告訴，又告訴經撤回者，
    應諭知不受理之判決，刑事訴訟法第二百三十八條第一項、第三百零三條第三款
    分別定有明文。
三、查告訴人丙○○告訴被告甲○○竊盜案件，起訴書認係觸犯刑法第三百二十一條
    第一項第三款之竊盜罪，依同法第三百二十四條第二項之規定，須告訴乃論。茲
    據告訴人於本院審理時撤回告訴（見本院九十年七月三十一日訊問筆錄），依照
    首開說明，本件此部分應諭知不受理之判決。
貳、被告乙○○部分：
一、公訴意旨另略以：被告乙○○為「鑫川當鋪」之店員，於九十年四月十四日下午
    一時許，明知被告甲○○攜來出售之上開電腦設備與印表機為贓物，仍故以五千
    元低價購買，因認被告乙○○涉有刑法第三百四十九條第二項之故買贓物罪嫌。
二、按犯罪事實應依證據認定之，無證據不得推定其犯罪事實；又不能證明被告犯罪
    者，應諭知無罪之判決，刑事訴訟法第一百五十四條、第三百零一條第一項分別
    定有明文。又認定不利於被告之事實，須依積極證據，苟積極證據不足為不利於
    被告事實之認定，即應為有利於被告之認定，更不必有何有利之證據；認定犯罪
    事實所憑之證據，雖不以直接證據為限，間接證據亦包括在內；然而無論直接或
    間接證據，其為訴訟上之證明，須於通常一般之人均不致有所懷疑，而得確信其
    為真實之程度者，始得據為有罪之認定，倘其證明尚未達到此一程度，而有合理
    之懷疑存在時，事實審法院復已就其心證上理由予以闡述，敘明其如何無從為有
    罪之確信，因而為無罪之判決，尚不得任意指為違法，最高法院三十年上字第八
    一六號判例及七十六年臺上字第四九八六號判例分別著有判例可資參照。
三、公訴人認被告涉有故買贓物罪嫌，無非係以：被告乙○○未提出當票存根自證無
    罪及其以五千元低價購得上開電腦及印表機等情，為論述之唯一依據。
四、經查：被告乙○○確有提出當票存根一紙，有該當票存根一紙附卷可稽，是公訴
    意旨認被告未提出當票存根，容有誤會。訊據被告乙○○於本院審理時供稱：「
    （對起訴書之犯罪事實有何意見？）我根本不曉得那是贓物，純是甲○○拿來典
    當而已，因當天我是鑫川當舖的值班人員」，「（當舖可以賣斷否？）不可以」
    ，「（當票為何典當日期與到期日均是九十年四月十四日？）因為典當時沒有先
    扣利息，所以均是寫同一天，以便自四月十四日開始計算利息」，「（為何要寫
    讓渡證書？）只要是家電用品均要書寫讓渡證書，用以證明，且我也有影印客人
    的身分證，我也有在日報表上登載」，「（日報表登載後多久送警方？）通常是
    當天，最慢兩天內要送派出所服務台，否則警方會打電話催討」等語（見本院九
    十年八月十六日審理筆錄），足證被告於收當時，即依一般典當物之程序處理典
    當物，其主觀上並無故買贓物之認識，殆無疑義；訊之被告甲○○於本院審理時
    亦供稱：「（竊取本案電腦去典當時，如何稱其來源？）我沒有說來源為何？他
    有問我是誰的？我說是我的，後來他拿二張紙要我簽名蓋指印」，「（是否卷附
    這二張？（讓渡證書、當票））是的」等語（見同日筆錄），亦足證被告乙○○
    於行為時，確不知上開物品係屬贓物無訛；此外，復有當票、讓渡證書、臺南縣
    鑫川當舖收當物品登記簿、臺南縣政府營利事業登記證各一紙及被告乙○○為確
    定物品所有權人而影印之被告甲○○之身分證影本一紙在卷足資佐憑，均再再顯
    示被告乙○○於收當時，其主觀上確未有對贓物之認識，亦堪以認定。至公訴意
    旨固認購物統一發票中所載該電腦及印表機之市價為三萬元，是被告乙○○於收
    當時以五千元購得，應有贓物之認識乙節；惟訊據被告乙○○於本院審理時供稱
    ：「（為何要寫讓渡證書？）只要是家電用品均要書寫讓渡證書，用以證明，且
    我也有影印客人的身分證，我也有在日報表上登載」，「（日報表登載後多久送
    警方？）通常是當天，最慢兩天內要送派出所服務台，否則警方會打電話催討」
    等語（見本院九十年八月十六日審理筆錄），益徵被告於收當時，即應繕寫日報
    表，並向警局報備，此既為一般合法當舖業者通行之程序，復觀之被告甲○○供
    稱於當時係要求以五千元典當，並稱該電腦係被告甲○○所有等語（見同日筆錄
    ），則衡諸常情，就當舖業者之角度言，出典人既僅提出五千元之典當金額，則
    當舖業者本即無自行提高典當之金額至三萬元，並另行交付超出被告甲○○所欲
    典當金額之義務，是被告乙○○所為，應認亦未與常情相違；另參諸被告乙○○
    係合法立業之鑫川當舖所僱用之職員，有證明書一紙在卷可考，其本無故買上開
    贓物之動機及目的，蓋客戶所典當之物品，係由鑫川當舖之名義予以收當，而非
    本於被告自己之名義為之，故尚難以被告係鑫川當舖之職員，即謂其主觀上對該
    物品有贓物之認識，殆無疑義；而卷附讓渡證明書上亦有鑫川當舖之印文可參，
    是衡諸一般當舖業者為免滿當時拍賣困難，均預以讓渡證明書之書寫方式，以利
    拍賣程序之進行，亦尚難以被告乙○○本於當舖職員而書寫讓渡證書一紙，即謂
    其主觀上有贓物之認識；再被告乙○○係當舖職員，已如前述，其於被告甲○○
    竊取上開電腦時，並未在場，又何能知悉被告甲○○所典當之物係屬竊得之贓物
    ？是被告乙○○主觀上確不知被告甲○○所典當之物係基於竊取而來，亦堪認定
    ，復衡諸常情，一般故買贓物之情節，大部分均由行為人係透過臨時兜售之方式
    為之，惟本件係屬合法之當舖業者，有臺南縣政府營利事業登記證一紙在卷足稽
    ，應認尚與一般故買贓物之情節有間；而犯罪事實須經嚴格之證明，此為刑事訴
    訟法上認定犯罪事實之原則，是本件之積極證據，既均不足證明被告有故買贓物
    之主觀犯意，因而尚難僅憑被告係以五千元之對價收當上開物品，即推論被告有
    故買贓物之犯意存在。此外，復查無其他積極證據足資證明被告確有故買贓物之
    犯行存在，其犯罪尚屬不能證明，本件此部分自應為無罪之諭知，以昭審慎。
據上論斷，應依刑事訴訟法第三百零一條第一項、第三百零三條第三款，判決如主文
。
本案經檢察官李白松到庭執行職務
中    華    民    國      九十      年      八        月      三十      日
                              臺灣臺南地方法院刑事第二庭
                                  審判長法官  侯明正
                                        法官  張瑛宗
                                        法官  黃翰義
右正本證明與原本無異。
如不服本判決應於送達後十日內向本院提出上訴狀。
                                      書記官  陳金堂
中    華    民    國      九十      年      八        月  三十      日


司法院資訊處製作；財團法人民間司法改革基金會備份。
